【裁判字號】    97,易,3611
【裁判日期】    971231
【裁判案由】    詐欺等
【裁判全文】
臺灣臺北地方法院刑事判決              97年度易字第3611號
公  訴  人  臺灣臺北地方法院檢察署檢察官
被      告  甲○○
上列被告因詐欺案件，經檢察官提起公訴（九十七年度偵緝字第
一七六八、一七六九號、一七七０號），被告於準備程序中就犯
罪事實為有罪陳述，經本院合議庭裁定依簡式審判程序審理，判
決如下：
    主      文
甲○○幫助意圖為自己不法之所有，以詐術使人將本人之物交付
，處有期徒刑陸月，如易科罰金，以新臺幣壹仟元折算壹日。
    事      實
一、甲○○明知金融機構帳戶為個人信用之表徵，一般民眾均可
    自行到金融機構申請開立存款帳戶，無特別之窒礙，且可預
    見如將自己所有之存摺、提款卡及密碼等資料提供他人使用
    時，即有供詐騙集團利用，而幫助他人為財產犯罪之虞，竟
    基於幫助他人詐欺取財之未必故意，於民國（下同）九十七
    年四月中旬某日，在不詳地點，以新臺幣（下同）二千元之
    代價，將其所有之：臺灣中小企業銀行新店分行（以下簡
    稱「臺灣中小企銀新店分行」，設於臺北縣新店市○○路○
    段一九二號）所申設帳號00000000000000號
    帳戶、臺灣新光商業銀行股份有限公司新店分行（以下簡
    稱「新光銀行新店分行」，設於臺北縣新店市○○路三一一
    號）所申設帳號000000000000000號帳戶，
    及合作金庫商業銀行新店分行（以下簡稱「合作金庫新店
    分行」，設於臺北縣新店市○○街三十二號）所申設帳號0
    000000000000號帳戶之存摺、提款卡及密碼交
    予「許嘉豪」使用。嗣「許嘉豪」取得上開金融帳戶資料後
    ，即與其他真實姓名年籍不詳之成年男女，共組詐騙集團，
    並意圖為自己不法所有，而接續為下列詐欺取財犯行：
  (一)乙○○於九十七年四月十六日某時許，接獲不詳姓名之詐騙
    集團成員來電，佯稱其為美集合網站員工，告知因網路購物
    付款程序發生錯誤，需至自動櫃員機辦理操作更正，使乙○○不疑有他，遂依指示於同日十八時四十分許，在臺北縣中
    和市○○街九號之合作金庫中和分行自動櫃員機，匯款二萬
    一千五百三十七元至甲○○上開臺灣中小企銀新店分行帳號
    00000000000000號帳戶內。
  (二)辛○○於九十七年四月十五日十八時四十四分許，接獲不詳
    姓名之詐騙集團成員來電，佯稱其為ＤＨＣ公司員工，告知
    因購物付款程序發生錯誤，需至自動櫃員機辦理操作更正，
    使辛○○不疑有他，遂依指示於九十七年四月十六日十九時
    十二分許，在臺中縣豐原市○○路附近之郵局自動櫃員機，
    匯款三千四百九十五元至甲○○上開臺灣中小企銀新店分行
    帳號00000000000000號帳戶內。
  (三)丁○○於九十七年四月十六日十五時五十六分許，接獲不詳
    姓名之詐騙集團成員來電，佯稱其為ＤＨＣ公司員工，告知
    因購物付款程序發生錯誤，需至自動櫃員機辦理操作更正，
    使丁○○不疑有他，遂依指示分別於同日十八時十一分許、
    十八時二十五分許，在臺北市○○路○段七十七號之上海商
    業銀行承德分行自動櫃員機，先後匯款一萬七千九百八十三
    元、二萬九千九百八十三元至甲○○上開新光銀行新店分行
    帳號000000000000000號帳戶內。
  (四)己○於九十七年四月十六日十七時三十分許，接獲不詳姓名
    之詐騙集團成員來電，佯稱其為網路購物賣家，告知因購物
    付款程序發生錯誤，需至自動櫃員機辦理操作更正，使己○
    不疑有他，遂依指示於同日十八時０三分許，匯款二萬二千
    一百二十二元至甲○○上開新光銀行新店分行帳號0000
    00000000000號帳戶內。
  (五)壬○○於九十七年四月十六日十八時許，接獲不詳姓名之詐
    騙集團成員來電，佯稱其為ＤＨＣ公司員工，告知因購物付
    款程序發生錯誤，需至自動櫃員機辦理操作更正，使壬○○
    不疑有他，遂依指示分別於同日十八時十九分許、十八時三
    十分許，在高雄市苓雅區○○○路一三七號之郵局自動櫃員
    機，先後匯款二萬九千九百八十三元、一萬五千九百八十三
    元至甲○○上開新光銀行新店分行帳號000000000
    000000號帳戶內。
  (六)庚○○於九十七年四月十六日十八時四十分許，接獲不詳姓
    名之詐騙集團成員來電，佯稱其為ＤＨＣ公司員工，告知因
    購物付款程序發生錯誤，需至自動櫃員機辦理操作更正，使
    庚○○不疑有他，遂依指示於同日十八時四十八分許，在台
    南市○區○○路上之郵局自動櫃員機，匯款二千一百十一元
    至甲○○上開新光銀行新店分行帳號0000000000
    00000號帳戶內。
  (七)戊○○於九十七年四月二十一日十八時四十六分許，接獲不
    詳姓名之詐騙集團成員來電，佯稱其為國泰世華銀行員工，
    告知因購物付款程序發生錯誤，需至自動櫃員機辦理操作更
    正，使戊○○不疑有他，遂依指示分別於同日十九時十一分
    許、十九時五十四分許，分別匯款一萬五千八百三十八元、
    五千八百八十九元至甲○○上開合作金庫新店分行帳號00
    00000000000號帳戶內。
  (八)丙○○於九十七年四月二十一日十八時二十分許，接獲不詳
    姓名之詐騙集團成員來電，佯稱其為東森購物員工，告知因
    購物付款程序發生錯誤，需至自動櫃員機辦理操作更正，使
    丙○○不疑有他，遂依指示於同日十九時十三分許，在臺北
    縣汐止市之某郵局自動櫃員機，匯款二萬五千三百四十五元
    至甲○○上開合作金庫新店分行帳號0000000000
    000號帳戶內。
  (九)癸○○於九十七年四月二十一日十八時許，接獲不詳姓名之
    詐騙集團成員來電，佯稱其為東森購物員工，告知因購物付
    款程序發生錯誤，需至自動櫃員機辦理操作更正，使癸○○
    不疑有他，遂依指示於同日十九時三十九分許，在臺中縣梧
    棲鎮之大庄郵局自動櫃員機，分別匯款八千一百五十三元、
    一萬六千二百零七元至甲○○上開合作金庫新店分行帳號0
    000000000000號帳戶內。嗣因乙○○、辛○○
    、丁○○、己○、壬○○、庚○○、戊○○、丙○○及癸○○均發覺有異，報警處理，而循線查悉上情。
二、案經臺北縣政府警察局新店分局報請臺灣臺北地方法院檢察
    署檢察官偵查起訴。
    理      由
一、本案被告甲○○所犯係死刑、無期徒刑、最輕本刑為三年以
    上有期徒刑以外之罪，被告於行準備程序中就被訴事實為有
    罪之陳述，經法官告知簡式審判程序之旨，並聽取公訴人、
    被告之意見後，本院認為適宜由受命法官獨任進行簡式審判
    程序，而依刑事訴訟法第二百七十三條之一第一項規定，裁
    定改用簡式審判程序。
二、上揭犯罪事實，業據被告甲○○於本院審理中坦承不諱，核
    與告訴人乙○○、辛○○、丁○○、己○、壬○○、庚○○
    、戊○○、丙○○及癸○○於警詢及偵查中之指訴情節相符
    ，並有甲○○之臺灣中小企銀新店分行帳號0000000
    0000000號帳戶開戶申請資料、印鑑卡及交易明細資
    料（見九十七年度偵字第一０七六一號卷第三十五至三十七
    頁）、甲○○之新光銀行新店分行帳號000000000
    000000號帳戶開戶申請資料、印鑑卡及交易明細資料
    （見九十七年度偵字第一三七三二號卷第二十一至二十六頁
    ）、甲○○之合作金庫新店分行帳號0000000000
    000號帳戶基本資料、交易明細資料（見九十七年度偵字
    第一三七八五號卷第三十七至四十頁）、乙○○之自動櫃員
    機交易明細表影本一紙（見九十七年度偵字第一０七六一號
    卷第十五頁）、辛○○之自動櫃員機交易明細表影本一紙（
    見九十七年度偵字第一０七六一號卷第十六頁）、丁○○之
    自動櫃員機交易明細表影本二紙（見九十七年度偵字第一三
    七三二號卷第十頁）、己○之自動櫃員機交易明細表影本一
    紙（見九十七年度偵字第一三七三二號卷第四十頁）、壬○○之自動櫃員機交易明細表二紙（見九十七年度偵字第一三
    七三二號卷第六十四頁）、庚○○之自動櫃員機交易明細表
    影本一紙（見九十七年度偵字第一三七三二號卷第八十六頁
    ）、丙○○之自動櫃員機交易明細表影本一紙（見九十七年
    度偵字第一三七八五號卷第十五頁）、癸○○之自動櫃員機
    交易明細表影本一紙及華南商業銀行沙鹿分行存摺明細影本
    （見九十七年度偵字第一三七八五號卷第二十六至二十七頁
    ）、戊○○之自動櫃員機交易明細表影本二紙（見九十七年
    度偵字第一三七八五號卷第三十頁）存卷可稽。至「許嘉豪
    」及詐騙集團成員（真實姓名年籍均不詳），雖無證據顯示
    均為成年人，惟亦無證據顯示其為兒童或少年，故逕為有利
    於被告之認定，認為上開實行詐騙行為之人均為成年人，併
    此敘明。是綜上所述，本件事證明確，被告犯行洵堪認定，
    應予依法論科。
三、按刑法上之幫助犯，係對於犯罪與正犯有共同之認識，而以
    幫助之意思，對於正犯資以助力，而未參與實施犯罪之行為
    者而言（最高法院八十八年度臺上字第一二七０號判決要旨
    參照）。被告係基於幫助他人詐欺取財之未必故意，提供前
    揭三個金融帳戶之存摺、提款卡及密碼等資料交予「許嘉豪
    」，「許嘉豪」再與詐騙集團成員共同實施詐術，使被害人
    乙○○、辛○○、丁○○、己○、壬○○、庚○○、戊○○
    、丙○○及癸○○均陷於錯誤，而匯款至被告所提供之上開
    三個金融帳戶內，因而共同遂行詐欺取財犯行，故核被告所
    為，應論以刑法第三百三十九條第一項之詐欺取財罪之幫助
    犯。該詐騙集團成員前後多次詐欺取財犯行，均係基於同一
    詐欺取財之犯意下接續為之，應論以接續犯。惟被告以一提
    供金融帳戶之幫助行為，使詐騙份子得以藉此分別向乙○○
    、辛○○、丁○○、己○、壬○○、庚○○、戊○○、丙○○及癸○○行騙，而遂行數次詐欺取財犯行，因被告僅有一
    幫助行為，仍應論以一幫助詐欺取財罪，並依刑法第三十條
    第二項規定，應按正犯之刑減輕之。爰審酌被告任意提供金
    融帳戶資料予詐騙集團成員，進而幫助詐騙集團成員行騙詐
    財，影響社會治安，紊亂經濟秩序，並致被害人受有損害，
    惟斟酌其前無犯罪紀錄，素行尚佳，及其犯罪動機、手段、
    犯罪所生損害，及犯罪後坦承犯行，尚見悔意等一切情狀，
    量處如主文所示之刑，並諭知易科罰金之折算標準，以資懲
    儆。
據上論斷，依刑事訴訟法第二百七十三條之一第一項、第二百九
十九條第一項前段，刑法第三十條第一項前段、第二項、第三百
三十九條第一項、第四十一條第一項前段，刑法施行法第一條之
一，判決如主文。
中    華    民    國    97    年    12    月    31    日
                    刑事第十三庭  法  官  郭顏毓
上正本證明與原本無異。
如不服本判決，應於判決送達後十日內向本院提出上訴狀（應抄
附繕本）。告訴人或被害人如對於本判決不服者，應具備理由請
求檢察官上訴，其上訴期間之計算係以檢察官收受判決正本之日
期為準。
                                  書記官  潘文賢
中    華    民    國    97    年    12    月    31    日
附錄本案論罪科刑法條：
刑法第三百三十九條：
意圖為自己或第三人不法之所有，以詐術使人將本人或第三人之
物交付者，處五年以下有期徒刑、拘役或科或併科一千元以下罰
金。
以前項方法得財產上不法之利益或使第三人得之者，亦同。
前二項之未遂犯罰之。


司法院資訊處製作；財團法人民間司法改革基金會備份。
